臺灣高等法院刑事判決　　　　　　　　100年度上易字第984號
上　訴　人
即　被　告　林憲次
上列上訴人因傷害案件，不服臺灣臺北地方法院99年度易字第
2769號，中華民國100年2月25日第一審判決（起訴案號：臺灣臺
北地方法院檢察署99年度偵字第19545號），提起上訴，本院判
決如下：
    主  文
上訴駁回。
    理  由
一、按不服地方法院之第一審判決而上訴者，應向管轄第二審之
    高等法院為之。上訴書狀應敘述具體理由。上訴書狀未敘述
    上訴理由者，應於上訴期間屆滿後20日內補提理由書於原審
    法院，逾期未補提者，原審法院應定期間先命補正。第二審
    法院認為上訴書狀未敘述理由或上訴有第362條前段之情形
    者，應以判決駁回之。但其情形可以補正而未經原審法院命
    其補正者，審判長應定期間先命補正。刑事訴訟法第361條
    、第367條，分別定有明文。所謂不服第一審判決之具體理
    由，必係依據卷內既有訴訟資料或提出新事證，指摘或表明
    第一審判決有何採證認事、用法或量刑等足以影響判決本旨
    之不當或違法，而構成應予撤銷之具體事由，始克當之（例
    如：依憑證據法則具體指出所採證據何以不具證據能力，或
    依憑卷證資料，明確指出所為證據證明力之判斷如何違背經
    驗、論理法則）；倘僅泛言原判決認定事實錯誤、違背法令
    、量刑失之過重或輕縱，而未依上揭意旨指出具體事由，或
    形式上雖已指出具體事由，然該事由縱使屬實，亦不足以認
    為原判決有何不當或違法者（例如：對不具有調查必要性之
    證據，法院未依聲請調查亦未說明理由，或援用證據不當，
    但除去該證據仍應為同一事實之認定），皆難謂係具體理由
    ，俾與第二審上訴制度旨在請求第二審法院撤銷、變更第一
    審不當或違法之判決，以實現個案救濟之立法目的相契合，
    並節制濫行上訴（最高法院97年度臺上字第892號判決參照
    ）。是以上訴人之上訴書狀或補提之上訴理由書，雖有敘述
    上訴理由，惟並未具體敘述第一審判決有上述違法、不當情
    形，即與未敘述具體理由無異，其所為上訴，即不符合上訴
    之法定要件。
二、本件被告不服原判決提起上訴，上訴理由略以：伊與告訴人
    林憲次為對門鄰居，應和睦相處，告訴人不滿被告，無故罵
    人又侵入被告住處，被告應可為身體安全不被侵入者傷害而
    防衛或驅逐之，原判決未論告訴人侵入被告住處部分之違法
    ，故被告不服原審判決，特將告訴人違法侵入住宅部分提出
    反告云云。
三、原判決以：
  (一)被告林憲次與蔡蘇炎係對門鄰居關係，因蔡蘇炎不滿林憲次
    先前無故謾罵之行為，乃於民國（下同）99年8 月15日凌晨
    5時許，偕其友人楊志雄一同至林憲次位於新北市○○區○
    ○路11巷29號4樓之住處，詎林憲次竟基於傷害之故意，持
    先前屋主所遺留於屋內之割草刀1把，自其住處鐵門門縫伸
    出，先以刀刃勾住蔡蘇炎之左大腿內側，蔡蘇炎旋出手握住
    刀刃，欲搶下該割草刀，林憲次猶基於前揭傷害故意，反更
    往屋內拖去，迄至蔡蘇炎出聲請求友人楊志雄幫忙制止，始
    將林憲次制服於地，並奪下割草刀，蔡蘇炎因此受有左手第
    3指及第4指深度撕裂傷口合併部分韌帶及神經斷裂、左手拇
    指6公分撕裂傷口、左手前臂表淺損傷、左大腿2 公分撕裂
    傷口、右大腿表淺損傷等傷害。
  (二)被告固坦承有上開傷害犯行，且有告訴人蔡蘇炎提出之天主
    教耕莘醫院診斷證明書卷可佐。被告辯稱：係告訴人自己偕
    友人楊志雄欲強行進入伊屋內，伊持刀在門邊驅趕告訴人，
    告訴人知悉伊手上有持刀，仍將腳伸進門內踢到刀子因此受
    傷，其友人亦同時要拉開門，惟伊卻要關上門，因此造成告
    訴人之腳被門夾住，因而使刀更深傷入告訴人之腳云云。惟
    查，被告於案發當時，係自其住處鐵門門縫，以刀刃勾住蔡
    蘇炎之左大腿內側，蔡蘇炎旋出手握住刀刃，欲搶下該割草
    刀，林憲次猶基於前揭傷害故意，反更往屋內拖去等情，業
    據告訴人蔡蘇炎及證人楊志雄於原審審理時證述在卷，並與
    前揭診斷證明書所載之傷勢相符，被告辯稱，係告訴人自己
    之疏失踢到刀子因而受傷云云，尚無可採，堪認被告有傷害
    之故意。
  (三)核被告所為，係犯刑法第277條第1項之普通傷害罪。爰審酌
    被告並無前科，此有臺灣高等法院被告前案紀錄表1份附卷
    可稽，素行尚可，然被告與告訴人並無深仇大怨，縱使當日
    係告訴人主動上門理論，被告可選擇不為應門，不予理論，
    卻無故持刀傷害告訴人，且於刀子勾住告訴人大腿內側時，
    猶不肯鬆手，反更往屋內拖曳，若非告訴人有以手抵擋刀刃
    ，告訴人之腿部恐將造成嚴重之傷害結果，而被告上開傷害
    之犯行，對告訴人造成之傷害匪淺，其左手無法完全握拳，
    現猶在復健中，此業據告訴人到庭供述明確，又被告犯後猶
    飾詞卸責，未與告訴人達成和解，難認有何悔意，態度非佳
    ，暨其智識程度、犯罪手段、生活狀況等一切情狀，量處如
    有期徒刑5月，並諭知易科罰金之折算標準。至扣案之割草
    刀1把，並無證據證明係被告所有，爰不予宣告沒收。
四、被告上訴雖主張，係告訴人無故罵人又侵入被告住處云云，
    惟查，告訴人係按被告住處電鈴，在門外與被告對話，尚未
    進入被告住處，並無侵入住宅行為，且無證據證明告訴人有
    被告所指將強行侵入，對被告身體或居住安全造成威脅之情
    形，被告復未對告訴人提出無故侵入住宅之告訴，是被告上
    訴指稱，原判決未論告訴人侵入被告住處部分之違法云云，
    並無理由。至其上訴謂將對告訴人提出違法侵入住宅之告訴
    云云，亦應向檢察官提出申告，法院無從直接受理被告之告
    訴，自無從於本案併予審酌。
五、原判決經核並無違誤，告訴人僅係在被告住處門前與被告對
    話，被告即持刀傷害告訴人，告訴人傷勢非輕，原審量處被
    告有期徒刑5月，已對被告犯罪情狀等一切情形詳予審酌，
    量刑亦稱妥適。被告所為辯解業經原審詳為指駁，經核其上
    訴理由雖有就原審未論及告訴人侵入住宅行為之情，予以具
    體指摘原判決認事用法之疑義，惟尚不足以影響判決本旨，
    致認原判決有何違法不當之處，而構成應予撤銷之具體事由
    ，揆諸前揭說明，即與未敘述具體理由無異，本件上訴顯不
    合法定程式應予駁回，並不經言詞辯論為之。
據上論斷，應依刑事訴訟法第367條前段、第372條，判決如主文
。
中    華    民    國   100    年    8     月    9     日
                  刑事第十六庭審判長法  官  陳晴教
                                    法  官  吳啟民
                                    法  官  王敏慧
以上正本證明與原本無異。
不得上訴。
                                    書記官  蕭詩穎
中    華    民    國   100    年    8     月    11    日
附錄：本案論罪科刑法條全文
中華民國刑法第277條
（普通傷害罪）
傷害人之身體或健康者，處 3 年以下有期徒刑、拘役或 1 千元
以下罰金。
犯前項之罪因而致人於死者，處無期徒刑或 7 年以上有期徒刑
；致重傷者，處 3 年以上 10 年以下有期徒刑。